【裁判字號】    97,消債抗,11
【裁判日期】    971022
【裁判案由】    更生事件
【裁判全文】
臺灣板橋地方法院民事裁定            97年度消債抗字第11號
抗  告  人  甲○○
上列抗告人因消費者債務清理事件聲請更生，對於中華民國97年
5月19日本院97年度消債更字第233號裁定提起抗告，本院裁定如
下：
    主  文
原裁定廢棄。
    理  由
一、原裁定意旨略以：抗告人對於金融機 構因消費借貸、自用住
    宅借款、信用卡或現金卡契約而負債務，雖曾依金融主管機
    關協調成立之中華民國銀行公會會員辦理消費金融案件無擔
    保債務協商機制與金融機構成立協商，惟並未與債權人稻江
    商業銀行股份有限公司（下稱稻江銀行）及友邦國際信用卡
    股份有限公司（下稱友邦公司）依上開協商機制成立協商，
    亦未於消費者債務清理條例施行後以書面向最大債權銀行請
    求與全體金融機構債權人共同協商債務清償方案並表示共同
    協商意旨，顯未遵循消費者債務清理條例第151條第1項規定
    ，要求債務人須與全體金融機構債權人先行債務協商之機制
    ，自應駁回其更生之聲請。
二、本件抗告意旨略以：其於消費者債務清理施行前之民國95年
    8 月間，即已依金融主管機關協調成立之中華民國銀行公會
    會員辦理消費金融案件無擔保債務協商機制與金融機構成立
    協商，此有銀行公會協議書可稽，雖協商時因最大債權銀行
    強勢主導之下，成立協商之每月還款金額已幾乎等同於抗告
    人每月之薪資所得，惟抗告人仍勉力依約償還達16期，是抗
    告人自得聲請更生或清算，而無須再依同條例第151 條第1
    項之規定，於聲請更生或清算前，提出債權人清冊，以書面
    向最大債權金融機構請求協商債務清償方案並表明共同協商
    之意旨，詎原裁定不察，逕以抗告人未遵循消費者債務清理
    條例第151 條第1 項之規定，駁回其更生之聲請，顯有違誤
    ；且金融機構既已與抗告人成立協商，亦無從、無須再與抗
    告人另行債務協商，況且，當初抗告人與金融機構協商時，
    即因最大債權銀行未將稻江銀行、友邦公司列入協商範圍，
    而今又如何能要求聲請人再將該兩家金融機構列入？如此恐
    將徒勞無功而生程序上之浪費，特狀請鈞院鑒核，賜准原裁
    定廢棄，發回原裁定法院更為裁定，以維權益，並符法制等
    語。
三、按債務人對於金融機構因消費借貸、自用住宅借款、信用卡
    或現金卡契約而負債務，在聲請更生或清算前，應提出債權
    人清冊，以書面向最大債權金融機構請求協商債務清償方案
    並表明共同協商之意旨，消費者債務清理條例第151條第1項
    定有明文。次按債務人與金融機構協商成立者，不得聲請更
    生或清算，但因不可歸責於己之事由，致履行顯有重大困難
    者，不在此限；本條例施行前，債務人依金融主管機關協調
    成立之中華民國銀行公會會員辦理消費金融案件無擔保債務
    協商機制與金融機構成立之協商，準用前項之規定，同條例
    第151條第5項、第6項分別定有明文。
四、查本件抗告人於消費者債務清理條例施行前，曾依中華民國
    銀行公會會員辦理消費金融案件無擔保債務協商機制，與最
    大債權金融機構台新國際商業銀行股份有限公司進行協商，
    雖稻江銀行與友邦公司並未參與該協商機制，雙方仍成立抗
    告人自95年8 月起，分80期，利率0.00% ，每月清償26,359
    元直至全部清償為止之協議等情，有協議書、無擔保債務還
    款計畫表、稻江銀行及友邦公司之催款通知等件影本在卷可
    稽，足見抗告人確已依金融主管機關協調成立之中華民國銀
    行公會會員辦理消費金融案件無擔保債務協商機制與金融機
    構成立協商；又參以消費者債務清理條例第151 條第1 項、
    第3 項、第5 項之規定及該條之立法說明：「債務人依本條
    例之規定向金融機構請求債務協商，受請求之金融機構通知
    其他債權人與債務人參與協商時，『其他債權人得選擇是否
    參與協商』」可知，本條例所規定之前置協商程序，並不要
    求「全體債權人」均須參與協商，是以稻江銀行及友邦公司
    雖未參與上開中華民國銀行公會會員辦理消費金融案件無擔
    保債務協商機制，仍不影響抗告人依該協商機制與其他金融
    機構成立之協商，則依消費者債務清理條例第151 條第6 項
    規定，應認抗告人已合於消費者債務清理條例第151 條第1
    項所定之協商前置主義要件。本件原裁定亦認定抗告人曾參
    與中華民國銀行公會會員無擔保債務協商機制並成立協商，
    然誤認抗告人向本院聲請更生或清算，未與「全體金融機構
    債權人」先行債務協商機制，係未遵循消費者債務清理條例
    第151 條第1 項所定之協商前置主義要件，而駁回抗告人更
    生之聲請，尚有未合。抗告意旨指摘原裁定不當，求予廢棄
    ，為有理由。爰由本院將原裁定廢棄，由原法院另為適當之
    處理。
五、據上論結，本件抗告為有理由，爰依消費者債務清理條例第
    15條、民事訴訟法第492條規定，裁定如主文
中    華    民    國    97    年    10    月    22    日
                  民事第二庭  審判長法  官  蕭胤瑮
                                    法  官  吳振富
                                    法  官  張筱琪
上為正本係照原本作成。
如不服本裁定，應於裁定送達後10日內，以書狀向本院提出抗告
，並繳納抗告費新臺幣1千元。
中    華    民    國    97    年    10    月    22    日
                                    書記官  楊璧華


司法院資訊處製作；財團法人民間司法改革基金會備份。
